【裁判字號】    94,易,2514
【裁判日期】    950420
【裁判案由】    竊盜
【裁判全文】
臺灣臺中地方法院刑事判決              94年度易字第2514號
公  訴  人  臺灣臺中地方法院檢察署檢察官
被      告  戊○○
            丁○○
            丙○○
上列被告等因竊盜案件，經檢察官提起公訴（94年度偵字第1697
6號），本院判決如下：
    主    文
戊○○共同連續竊盜，累犯，處有期徒刑捌月。
丁○○共同竊盜，累犯，處有期徒刑肆月，如易科罰金，以參佰
元折算壹日。
丙○○無罪。
    事    實
一、戊○○前於民國八十八年間因施用第一級毒品、第二級毒品
    及竊盜案件，分別經臺灣高等法院臺中分院及本院判處有期
    徒刑一年四月、八月、八月確定，三者定其應執行之刑為有
    期徒刑二年五月，於八十八年八月二十四日入監執行，於九
    十一年六月二十五日假釋付保護管束出監，嗣於九十二年二
    月十六日假釋期滿未被撤銷而執行完畢。丁○○前於八十七
    年間，因違反槍砲彈藥刀械管理條例案件，經本院判處有期
    徒刑六年、併科罰金新臺幣（下同）一百萬元，經上訴後撤
    回於八十八年十二月十六日確定，經送監執行，於九十二年
    十一月七日假釋付保護管束，於九十三年十月十六日因假釋
    期滿未被撤銷而執行完畢，詎仍不知悔改。緣丁○○駕駛車
    牌號碼3P-7079號自用小客車搭載戊○○、丙○○前往臺中
    縣大雅鄉向不詳姓名自稱「柏源」（音）之成年男子追討欠
    款未果，由丁○○、丙○○在「柏源」住處等候，戊○○先
    行離開，戊○○竟基於意圖為自己不法所有之概括犯意，連
    續於：
  (一)九十四年十月十七日凌晨三時三十分許，在臺中縣大雅鄉○○村○○路八十號旁空地，見己○○所有、並未上鎖且鑰匙
    插置於車上電門之車牌號碼H9─4911號自用小貨車一部（價
    值約六萬元）停放，有機可乘，竟發動該車而徒手竊取之。
  (二)同日凌晨四時許，戊○○見臺中縣大雅鄉○○路二０三巷口
    工地放置有金屬板模支撐架，即先以電話告知不知情之丙○○、丁○○前來，二人遂駕駛上開車牌號碼3P-7079號自用
    小客車至上址，丙○○在車上等候，另丁○○下車與戊○○
    會合，丁○○明知戊○○意欲竊取上開金屬板模支撐架，竟
    與之共同意意圖為自己不法有之犯意聯絡，二人徒手竊取乙○○所有、置於工地之金屬板模支撐架三十二支（市價約七
    千六百元），放置於前揭戊○○竊得之車牌號碼H9─4911
    號自用小貨車上，得手後欲離去之際，為巡邏員警當場查獲
    ，扣得上開竊得之車牌號碼H9─4911號自用小貨車一部、鑰
    匙三支及金屬板模支撐架三十二支（均分別還己○○、乙○○）。
二、案經臺中縣警察局豐原分局報告臺灣臺中地方法院檢察署檢
    察官偵查起訴。
    理    由
甲、被告戊○○、丁○○部分：
一、訊據被告戊○○就上開連續竊取車牌號碼H9─4911號自用小
    貨車及金屬板模支撐架之事實坦承不諱，另被告丁○○矢口
    否認有何與被告戊○○共同竊取金屬板模支撐架之犯行，辯
    稱：當天因為其朋友「柏源」向被告戊○○、丙○○借八千
    元，因為只有其認識柏源，所以就開車載二人去大雅「柏源
    」住處，後來其和被告丙○○在「柏源」家門口喊「柏源」
    名字，被告戊○○說要到附近走走看「柏源」在不在，之後
    被告丙○○就接到被告戊○○電話，叫渠等出去一下，因為
    外面是工地，而其知道被告戊○○是做板模，被告戊○○要
    其幫忙搬支撐架，並說是老闆要搬的，其有詢問被告戊○○
    為何那麼早要搬，還問為何有小貨車，被告戊○○說是同事
    開來的，其有幫被告戊○○搬金屬板模支撐架到貨車上，但
    其並不知被告戊○○在竊盜，純粹是到現場幫忙搬運而已，
    且其有帳戶內存款，並無行竊之動機云云。經查：被告戊○○竊取之車牌號碼H9─4911號自用小貨車，係證人己○○所
    有，且經其領回一節，業據證人己○○於警詢時陳述明確，
    並有贓物認領保管單一紙在卷可參。又上開板模支撐架係證
    人乙○○所有失竊經其領回一節，復據證人乙○○於警詢時
    陳述明確，亦有贓物認領保管單一紙在卷可憑。復有失竊貨
    車照片一幀、金屬板模支撐架照片一幀、工地現場照片二幀
    附於警卷可參。是就被告戊○○部分之竊盜犯行，其自白與
    事實相符，應堪採信。被告丁○○雖否認竊盜犯行，而以上
    開情詞置辯，然以被告丁○○、戊○○、丙○○當日係為前
    往臺中縣大雅鄉找尋「柏源」之人催討欠款未遇一節，業據
    被告丁○○、戊○○、丙○○供明在卷，被告丁○○駕車搭
    載戊○○前往臺中縣大雅鄉係為向不詳姓名年籍「柏源」之
    成年男子索債，未遇其人，而於凌晨之際，偶至在現場無人
    放置有金屬板模支撐架之工地，就其客觀情狀以觀，顯不可
    能係被告戊○○負責之工地，上開金屬板模支撐架更不可能
    係被告戊○○所有。而被告丁○○、戊○○等人原係共乘車
    牌號碼3P-7079號自用小客車前往臺中縣大雅鄉，在場無端
    出現車牌號碼H9─4911自用小貨車，而由渠等搬取金屬板模
    支撐架放置其上，更與常情有違，被告丁○○竟仍協助被告
    戊○○搬取上開金屬板模支撐架至上開自用小貨車，倘猶不
    知被告戊○○係行竊而為其共同搬取云云，顯屬乖情悖理。
    況被告丁○○辯稱戊○○向其表示工地趕工，需要早一點搬
    云云，被告戊○○亦陳稱被告丁○○並不知情云云，惟被告
    丁○○自承其有懷疑，覺得怪怪的，七早八早在搬東西，且
    平白無故多出一輛貨車等語，足見被告丁○○知悉被告戊○○搬取金屬板模支撐架之行為顯非正當，足見其明知被告戊○○係行竊竟仍協助而共同搬取，而實施竊盜之構成要件行
    為，被告丁○○就被告戊○○竊取金屬板模支撐架之犯行，
    應有犯意聯絡及行為分擔至為明確。被告丁○○雖另辯以其
    銀行帳戶多有款項，無需行竊云云，並提出玉山銀行存摺內
    頁影本為憑。然資力之有無，或可據以推論行為人犯罪之動
    機，然此與行為人有與無參與竊盜犯行，尚屬二事，未足以
    其存摺內確有款項即遽以推論被告丁○○並無行竊之事實。
    綜上，本院認被告丁○○明知被告戊○○行竊金屬板模支撐
    架，仍協助搬取之，其竊盜犯行至為明確，被告丁○○辯以
    不知情云云，未足採信。本件被告戊○○、丁○○竊盜犯行
    ，均堪認定，應予依法論科。
二、核被告戊○○、丁○○所為，係犯刑法第三百二十條第一項
    竊盜罪。被告戊○○、丁○○二人就事實欄一(二)之竊盜犯行
    ，有犯意之聯絡及行為之分擔，為共同正犯。公訴人認被告
    戊○○、丁○○係犯結夥三人以上竊盜罪嫌云云，惟本院認
    被告丙○○並未參與本件竊盜犯行（詳後述），尚不合結夥
    三人以上之要件，僅為普通竊盜罪，惟基本起訴事實同一，
    起訴法條應予變更。被告戊○○前後二次竊盜犯行，時間緊
    接，觸犯構成要件相同之罪名，顯係基於概括犯意為之，應
    依連續犯規定論以一罪，並依法加重其刑。被告戊○○前於
    八十八年間因施用第一級毒品、第二級毒品及竊盜案件，分
    別經臺灣高等法院臺中分院及本院判處有期徒刑一年四月、
    八月、八月確定，三者定其應執行之刑為有期徒刑二年五月
    ，於八十八年八月二十四日入監執行，於九十一年六月二十
    五日假釋付保護管束出監，嗣於九十二年二月十六日假釋期
    滿未被撤銷而執行完畢；被告丁○○前於八十七年間，因違
    反槍砲彈藥刀械管理條例案件，經本院判處有期徒刑六年、
    併科罰金一百萬元，經上訴後撤回於八十八年十二月十六日
    確定，經送監執行，於九十二年十一月七日假釋付保護管束
    ，於九十三年十月十六日因假釋期滿未被撤銷而執行完畢等
    情，有刑案資料查註紀錄表及臺灣高等法院被告前案紀錄表
    各二件在卷可稽，渠等二人受有期徒刑執行完畢後，五年以
    內再犯本案有期徒刑以上之罪，均為累犯，各應依刑法第四
    十七條規定加重其刑，並就被告戊○○部分遞加重之。爰審
    酌被告戊○○未思正途賺取財物，見機恣意行竊之動機、目
    的、手段，且得手後幸旋為員警查獲，竊得財物均已發還被
    害人，所造成之危害非鉅，及其坦承犯行，犯後態度良好；
    另被告丁○○雖否認犯行，惟其僅係因被告戊○○行竊而協
    助搬取而共同行竊，雖已實施構成要件行為而屬共犯，然尚
    非至惡，且竊得財物均已發還被害人，所造成之危害非鉅等
    一切情狀，分別量處如主文第一、二項所示之刑，並就被告
    丁○○部分諭知易科罰金之折算標準。
三、移送併辦意旨另以（九十五年度偵字第一二一０號）：被告
    丁○○意圖為自己不法之所有，於九十四年九月三日晚間九
    時許，在臺中市○區○○路一六八巷四三之一號前，竊取被
    害人所有甲○○所有車牌號碼KCL-112號機車，因認被告丁○○涉犯竊盜犯嫌云云。經查：上開機車係被告丁○○向證
    人蕭武全借得騎用一節，業據被告丁○○供述明確，且上開
    機車確係證人蕭武全竊得，嗣在臺中市○○路德安百貨附近
    網咖店借與被告丁○○，該車係其一人行竊等情，業據證人
    蕭武全於偵查中供述甚明，核與被告丁○○辯以該機車係向
    證人蕭武全借得一節相符，是以該機車雖係被告丁○○騎乘
    為警查獲，惟尚無實據可證確係被告丁○○所竊得，自難認
    與本件事實欄一(二)部分被告丁○○竊盜犯行有何連續犯裁判
    上一罪關係，本院自無從併予審究，應檢還案卷由檢察官另
    行處理。
乙、被告丙○○部分：
一、公訴意旨略以：被告丙○○、戊○○、丁○○共同基於意圖
    為自己不法所有之犯意聯絡，於九十四年十月十七日凌晨四
    時許，至臺中縣大雅鄉○○路二０三巷口工地，由被告丙○○把風，被告戊○○、丁○○下手竊取證人乙○○所有、置
    於工地之金屬板模支撐架三十二支，得手後，於將離去之際
    ，為巡邏員警當場查獲，因認被告丙○○涉犯刑法第三百二
    十一條第一項第四款之加重竊盜罪云云。
二、按犯罪事實應依證據認定之，無證據不得認定犯罪事實；又
    不能證明被告犯罪者，應諭知無罪之判決，刑事訴訟法第一
    百五十四條第二項、第三百零一條第一項分別定有明文。次
    按所謂認定犯罪事實之證據，係指足以認定被告確有犯罪行
    為之積極證據而言，該項證據自須適合於被告犯罪事實之認
    定，始得採為斷罪之資料；又事實之認定，應憑證據，如未
    能發現相當確實證據，或證據不足以證明，自不能以推測或
    擬制之方法，以為裁判之基礎，最高法院二十九年上字第三
    一０五號、四十年臺上字第八六號判例可資參照。再按刑事
    訴訟法第一百六十一條第一項規定：檢察官就被告犯罪事實
    ，應負舉證責任，並指出證明之方法。因此，檢察官對於起
    訴之犯罪事實，應負提出證據及說服之實質舉證責任。倘所
    提出之證據不足為被告有罪之積極證明，或其指出證明方法
    無從說服法院以形成被告有罪之心證，基於無罪推定原則，
    自應為被告無罪判決之諭知，最高法院九十二年臺上字第一
    二八號亦著有判例。
三、公訴人以被告丙○○涉犯竊盜犯行，無非以本件實施犯罪之
    時間約為凌晨四時許，非屬正常工作時段，再參以被告戊○○於偵訊時供稱丙○○係其女友，知悉當日亟需用錢以產檢
    等語，是被告丙○○焉有不知被告戊○○在凌晨、且非其日
    常工作地點之行為係竊盜之理資為論據。訊據被告丙○○坦
    承被告戊○○行竊金屬板模支撐架時確有在工地旁之事實，
    惟堅決否認有何參與本件竊盜犯行，辯稱：被告丁○○的朋
    友「柏源」於當日凌晨零時多許向其借款八千元，「柏源」
    表示晚一點其兄回家就會還款，「柏源」借錢後就請其與被
    告丁○○、戊○○三人等候，嗣後被告戊○○也出去，其與
    被告丁○○等不到人，被告戊○○打電話請渠等過去載他，
    地點是被查獲的地點，由其駕駛被告丁○○朋友的車，搭載
    被告丁○○前往，被告戊○○在電話中說要被告丁○○過去
    幫忙，說工地有東西要搬，其開車到現場，但其並未下車，
    其看到被告戊○○和丁○○在工地搬東西到一輛小貨車，警
    察就過來，其並未與被告戊○○、丁○○共同行竊或把風等
    語。經查：被告丙○○並未參與被告戊○○行竊工地之金屬
    板模支撐架，而係因被告戊○○電話通知請其與被告丁○○
    到場，並委請被告丁○○協助搬取金屬板模支撐架一節，業
    據被告丙○○陳明，核與證人即被告戊○○、丁○○證述情
    節相符，證人戊○○證稱：其與被告丁○○、丙○○至大雅
    路「柏源」住處，被告丁○○、丙○○在場等候，但沒有等
    到人，後來其就附近逛，看是否可以找到人，在附近看到車
    牌號碼H9─4911號自用小貨車，鑰匙插在電門上，所以就將
    車開到工地，其打電話給被告丙○○叫渠等二人到口巷轉角
    處，沒有說要什麼，車子過來時被告丁○○下車，其向被告
    丁○○表示老闆在這裡，被告丁○○有幫忙搬，被告丁○○
    有詢問為何這麼晚還要搬東西，其表示老闆在隔壁，剛開始
    被告丁○○蠻懷疑的，至於被告丙○○是在車上，並沒有下
    車，停車位置距搬金屬板模支撐架處約十公尺，是停在其竊
    得駕駛之貨車前面，被告丙○○可以看到，其並不知丙○○
    在做什麼，其只有叫被告丙○○、丁○○到巷口，只有被告
    丁○○下車；其停來的車子停在轉角處，被告丙○○停車在
    前方，而警車是後方過來，如果有把風，被告丙○○應來得
    及通知渠等等語。另證人丁○○證稱：「柏源」向被告戊○○、丙○○借款八千元，嗣向「柏源」催討，後來到大雅，
    其與被告丙○○去敲門，但無人應門，至於被告戊○○則離
    開，約三十分鐘後被告戊○○打電話給被告丙○○，叫渠等
    過去，到場其看一個工地，且有貨車，被告戊○○請其幫忙
    搬板模，其與被告丙○○開的車子距離現場約五公尺，被告
    丙○○應可以看到搬的情形，被告丙○○並未下車等語。足
    見被告丙○○雖有至行竊現場，惟係因被告戊○○電話聯絡
    其與被告丁○○到場後，被告丁○○下車協助被告戊○○搬
    取金屬板模支撐架，而被告丙○○並未下車。而被告丙○○
    於凌晨至無人工地之行竊現場，固屬可疑，惟其並未如同被
    告丁○○有下手搬取上開金屬板模支撐架，並無參與竊盜構
    成要件之行為，且被告丙○○亦堅稱其並未把風，而證人戊○○亦證稱被告丙○○並未把風等語。而被告丙○○、戊○○、丁○○當晚原係為向「柏源」之人索債而至大雅，被告
    戊○○先行離去並起意竊取貨車後，再欲竊取金屬板模支撐
    架，並電告被告丙○○、丁○○前來，由被告丁○○下車協
    助取金屬板模支撐架至竊得之貨車，而被告丙○○則仍停留
    在先前駕駛之自用小客車上，且被告丁○○下車後被告戊○○始告知搬取金屬板模支撐架一事，顯見就竊取金屬板模支
    撐架，被告丙○○與被告戊○○、丁○○並無事先謀議，而
    行竊時被告丙○○仍在車上並未下車，且於警方前來查獲被
    告戊○○、丁○○之際，被告丙○○既無示警，亦無脫逃，
    即為警查獲，倘與被告戊○○、丁○○有何犯意聯絡，其於
    見警之際，其一人在車上駕車兔脫尚非難事，尚不致有均遭
    警查獲之情事。綜上，本院並無實據可證被告丙○○於被告
    戊○○、丁○○行竊時在場負責把風之情事，是單憑被告丙○○在現場旁車上即認定其於被告戊○○、丁○○行竊時由
    其在場把風一節，尚屬速斷。
四、綜上所述，本件並無積極證據足認被告丙○○有公訴意旨所
    指竊盜罪嫌，本院復查無其他積極證據足認被告丙○○有公
    訴意旨所指犯行，不能證明被告丙○○犯罪，揆諸前開說明
    ，爰應為被告丙○○無罪之諭知。
據上論斷，應依刑事訴訟法第二百九十九條第一項前段、第三百
零一條第一項、第三百條，刑法第二十八條、第五十六條、第三
百二十條第一項、第四十一條第一項前段，第四十七條，罰金罰
鍰提高標準條例第一條前段、第二條，判決如主文。
本案經檢察官楊忠城到庭執行職務。
中    華    民    國    95    年    4     月    20    日
                  刑事第十四庭  審判長法  官  楊真明
                                      法  官  黃渙文
                                      法  官  陳  葳
上正本證明與原本無異。
如不服本判決，應於收受本判決後十日內向本院提出上訴書狀，
其未敘述上訴理由者，並得於提起上訴後十日內向本院補提理由
書狀（均須按他造當事人之人數附繕本）「切勿逕送上級法院」
。
                                      書記官  張雅如
中    華    民    國    95    年    4     月    21    日
附錄法條：
刑法第三百二十條第一項：
意圖為自己或第三人不法之所有，而竊取他人之動產者，為竊盜
罪，處五年以下有期徒刑、拘役或五百元以下罰金。


司法院資訊處製作；財團法人民間司法改革基金會備份。
